【裁判字號】    95,訴,1222
【裁判日期】    950628
【裁判案由】    強盜
【裁判全文】
臺灣臺中地方法院刑事判決              95年度訴字第1222號
公  訴  人  臺灣臺中地方法院檢察署檢察官
被      告  戊○○
                    7弄15號.
選任辯護人  常照倫律師
            張績寶律師
上列被告因強盜案件，經檢察官提起公訴（九十五年度偵字第八
四一二號），本院判決如下：
    主    文
戊○○意圖為自己不法之所有，以強暴至使不能抗拒，而取他人
之物，累犯，處有期徒刑伍年陸月。
    犯罪事實
一、戊○○曾犯搶奪案件，經本院判處有期徒刑一年，於民國九
    十三年九月二十一日假釋付保護管束，迄九十三年十月十四
    日未經撤銷假釋執行完畢。緣甲○○於九十五年四月十日二
    十二時許，與丁○○等人，在臺中市○區○○街四號希伯崙
    教會二樓飲酒，至翌日凌晨甲○○不勝酒力，即返回該址三
    樓之房間睡覺，戊○○自旁人處得知甲○○身上帶有現款，
    竟基於意圖為自己不法所有之竊盜犯意，於同日凌晨二時許
    ，至上址趁甲○○睡覺之際，欲自甲○○褲子口袋內竊取現
    款，，於摸搜甲○○身體衣褲之際，為甲○○發覺，戊○○
    竟變更竊盜犯意，基於強盜之故意，以棉被罩住甲○○之口
    ，並掐其脖子，復以右手毆打甲○○之頭、胸等多處，致使
    其受有顏面挫傷瘀傷，左臉頰撕裂傷約二公分、下頷撕裂傷
    約二公分（嗣後共縫合六針），以此強暴手段致甲○○不能
    抗拒，強取甲○○褲袋內之現金新臺幣（下同）七萬二千六
    百元，得手後隨即離去。
二、案經甲○○訴由臺中市警察局移送臺灣臺中地方法院檢察署
    檢察官偵查起訴。
    理    由
一、訊據被告戊○○固坦承於九十三年四月十一日凌晨二時許，
    趁證人甲○○在臺中市○區○○街四號希伯崙教會三樓睡覺
    之際，拿取證人甲○○褲袋內之七萬二千六百元等事實，惟
    矢口否認有何強盜犯行，辯稱：當時伊係偷拿甲○○的錢，
    後來開鐵門離開時，看見甲○○被開門聲音吵醒，伊就趕緊
    走了，並沒有打甲○○；在警察局製作筆錄時，伊只承認有
    偷錢，堅持沒有打甲○○，但警察沒有讓伊看筆錄，就要伊
    蓋章，當時有一個人在打電腦，伊坐在後面就有一個人把伊
    拖過來，打伊的頭後部，後來就有一個人過來問，要伊回答
    是或不是；在偵查中伊也未向檢察官說有打甲○○，不知為
    何筆錄會如此記載云云。惟查：
(一)、按被告之自白，非出於強暴、脅迫、利誘、詐欺、疲勞訊問
    、違法羈押或其他不正之方法，且與事實相符者，得為證據
    ，刑事訴訟法第一百五十六條第一項定有明文。查證人即於
    臺中市警察局負責詢問被告之警員乙○○於本院審理時結證
    稱：警詢時，被告承認由偷變搶，他看見被害人甲○○在睡
    覺，就摸甲○○的身體，意圖竊取甲○○口袋內的一疊現金
    ，後來甲○○醒過來要制止，被告為了要順利拿到這筆現金
    ，就用手掐住甲○○的脖子，用棉被摀住甲○○嘴巴，另一
    隻手拳擊甲○○的頭部、臉部、胸部，使甲○○沒辦法抵抗
    ，就把口袋內的一疊現金搶走，在詢問之過程並未對被告有
    強暴、脅迫、利誘、恐嚇等行為，筆錄均是一問一答，依被
    告在自由意識下所為陳述而記載，在製作筆錄之過程，被告
    並無提及他只是偷錢，沒有打甲○○等語（本院卷第八五、
    八六、八八、八九頁）；證人即警詢時負責記錄之員警己○○亦證述：警詢時是由乙○○詢問，伊負責記錄，製作過程
    並無對被告有毆打或敲擊頭部等類似動作之行為，亦無對被
    告有類似威脅、利誘、恐嚇等不正方法之訊問，製作筆錄過
    程，均有全程錄音，採一問一答方式，由被告自己陳述，印
    象中被告有坦承，並把整個犯案的過程說出來等語（本院卷
    第九十、九二、九三頁）。是依證人乙○○、己○○所證詢
    問被告及製作警詢筆錄之過程，並無對被告有敲擊頭部等不
    法情事。又被告於九十五年四月十三日在臺中市警察局刑警
    大隊製作筆錄時之錄音，係全程錄音，而警詢之內容，於警
    員開始告知權利及所涉罪名之後，警員之詢問係採一問一答
    之方式，對於涉及本案之重要事項之內容，均係由被告自行
    陳述，且製作筆錄警員並有一再重複誦讀筆錄之內容與被告
    核對之情形，並無被告所述該筆錄僅係由其回答是或不是，
    亦無其所述僅承認竊取金錢，並否認毆打證人甲○○等語存
    在，業據本院勘驗前開警詢錄音帶，製有勘驗筆錄及錄音譯
    文附卷可憑（本院卷第五五至五九頁）。再參酌被告於同日
    移送臺灣臺中地方法院檢察署，經檢察官訊問時，並未供述
    曾經員警不法取供，反亦坦認有毆打證人甲○○，並將錢財
    取走等情，業經本院勘驗前開偵訊錄影光碟屬實，並製有勘
    驗筆錄及譯文附卷可憑（本院卷第六十至六三頁）。苟被告
    確有遭員警不法取供，何以未向檢察官陳述，並於檢察官訊
    問時坦承確有毆打證人甲○○，並拿取其金錢一事。故被告
    所言係遭員警敲擊頭部，且警詢內容其僅回答是或不是，該
    內容並非其陳述云云，尚無足採。是以，前開被告於警詢時
    之筆錄，應係被告在自由意識在所為之供述，該自白具有任
    意性，自得採為認定事實之依據。
(二)、按被告以外之人於檢察事務官、司法警察官或司法警察調查
    中所為之陳述，與審判中不符時，其先前之陳述具有較可信
    之特別情況，且為證明犯罪事實存否所必要者，得為證據，
    刑事訴訟法第一百五十九條之二定有明文。所謂「前後陳述
    不符」之要件，應就前後階段之陳述進行整體判斷，以決定
    其間是否具有實質性差異，惟無須針對全部陳述作比較，陳
    述之一部分有不符，亦屬之。而所謂「較可信之特別情況」
    之情形，亦應就前後陳述時之各種外部情況進行比較，以資
    決定何者外部情況具有可信性。若陳述係在特別可信之情況
    下所為，則虛偽陳述之危險性即不高，雖係審判外陳述，或
    未經被告反對詰問，仍得承認其有證據能力。查案證人甲○○於警詢中證稱：伊所有之現金七萬二千餘元，係於九十五
    年四月十一日凌晨二時許，睡覺時，感覺有人在搜伊身，驚
    醒後，發現被告正伸手往伊褲袋偷錢，伊趕緊拉住對方的手
    制止，不料對方以左手摀住伊嘴巴，並掐住伊脖子，右手則
    以拳頭重擊伊臉部、頭部達十餘次，其顏面之眼、鼻、口鮮
    血直流，伊受傷後，頭暈無力反抗，褲袋用的現金就被被告
    搶走等語（警卷第四、五頁），惟其偵查及本院審理時則分
    別結證稱：伊在睡覺，有人在摸伊身體，伊驚醒就看到被告
    ，伊就用手抓他的手，他就把伊推開，伊就撞到桌腳，他就
    跑掉，伊摸口袋就發現錢不見了等語；伊在睡覺，被告要偷
    伊錢，摸伊身上的錢，伊驚醒就看到被告，就用手抓他的手
    ，他就把伊推開，伊就撞到牆等語（偵卷第十五頁、本院卷
    第七八頁），證人甲○○於警詢時之陳述，與偵查及本院審
    理時之陳述已有前後陳述不符之情形，本院審酌證人甲○○
    於警詢中之證述係案發後的翌日，距案發日較近，當時記憶
    自較深刻，可立即反應所知，不致因時隔日久而遺忘案情；
    且係證人甲○○於醫院急診室就醫時，所為之詢問，較無來
    自被告之壓力，或事後故為迴護被告之機會，揆諸上開說明
    ，其於警詢中所為之陳述，客觀上應具有較可信之特別情況
    ，且亦為證明犯罪事實存否所必要，依上揭規定，其於警詢
    中之證言自有證據能力。
(三)、證人甲○○先於警詢時證述：所有之現金七萬二千餘元，係
    於九十五年四月十一日凌晨二時許，睡覺時，感覺有人在搜
    伊身，驚醒後，發現被告正伸手往伊褲袋偷錢，伊趕緊拉住
    對方的手制止，不料對方以左手摀住伊嘴巴，及掐住伊脖子
    ，右手則以拳的重擊伊臉部、頭部達十餘次，其顏面之眼、
    鼻、口鮮血直流，伊受傷後，頭暈無力反抗，褲袋用的現金
    就被被告搶走等語（警卷第四、五頁），復於偵查中證述：
    伊所受之傷勢係因驚醒發覺被告偷伊錢，被告就推伊，伊撞
    到桌腳云云，又於本院審理時證述：伊所受之傷勢係因驚醒
    發覺被告偷伊錢，被告就推伊，伊撞到牆云云，惟查證人甲○○係年近七十七歲之老年人（十九年十一月三十日生）其
    記憶難免較一般人差，故其所述前後不一，亦非不可想像。
    然其於警詢時所證述之內容，係案發後翌日，在其就醫之急
    診室所為之陳述，距案發時間較近，記憶應較清晰，亦無被
    告在場，或其他之利害關係考量，其所為之陳述應較接近事
    實。且其於警詢中所述：被告以左手掐伊脖子，右手以拳頭
    之打伊頭、臉部等情，亦核與被告之傷勢係集中於臉部，計
    有顏面挫傷瘀青、左臉頰撕裂傷約二公分、下額撕裂傷約二
    公分等情相符，此有澄清綜合醫院九十五年四月十三日診斷
    證明書在卷可參（警卷第十頁）。又證人乙○○亦證述：甲○○躺在急診室時，臉上全部是瘀青，很嚴重等語（本院卷
    第八七頁）。若前開傷勢僅係證人甲○○遭推倒，撞到牆或
    桌腳所致，實難想像何以臉部會有如此嚴重，且輕重程度不
    一之傷勢。再參酌，被告亦於九十五年四月十三日警詢時供
    承：當時甲○○正在睡覺，遂徒手摸搜甲○○身上衣褲，發
    覺他身上有一疊錢，伊伸入褲袋內抓住錢準備偷走，不料甲○○驚醒，他抓住伊的手，伊就以棉被，及左手摀住甲○○
    嘴巴，掐住他脖子，右手則拳擊甲○○頭、臉部及胸部共十
    多下，甲○○遭拳擊後有流血，在他無力反抗之際，搶走他
    身上褲袋內的一疊現金，得逞後逃逸等語（警卷第二頁），
    復於同日移送臺灣臺中地方法院檢察署檢察官訊問時亦供述
    ：伊毆打後就把錢搜走，伊就離開了，伊打他是為了要搶他
    的錢等語（本院卷第六二頁），再於臺灣臺中地方法院檢察
    署檢察官以被告涉犯強盜罪嫌聲請本院羈押，於羈押訊問時
    亦供稱：甲○○去睡覺時，伸手去拿他口袋的錢，他不給伊
    ，伊就與他搏鬥，伊有用棉被及左手摀住甲○○嘴巴，掐住
    他的脖子，右手打他的頭部、臉部及胸部等語（九十五年度
    聲羈字第四一七號卷第七、八頁），而被告係一智慮成熟之
    成年人，且曾有多次前科，此有臺灣高等法院被告前案紀錄
    表一份，在卷足參，當知於涉犯刑事案件時，在警察、檢察
    官及法官面前所為陳述之重要性，若被告確無毆傷證人甲○○，強取證人甲○○錢財，何以於警詢、偵查及本院羈押訊
    問時均供承確有毆打被告，並取其錢財等語不諱。準此，依
    前開證人甲○○於警詢之證言與被告於警詢、偵查及本院羈
    押訊問時之供述，並參照證人甲○○所受之傷勢，足見證人
    甲○○於警詢其所證應非虛言，而堪採信。
(四)、被告雖於本院審理時翻異前詞，辯稱伊只有偷錢，沒有打甲○○云云，惟其辯稱顯與前開證人甲○○於警詢時所證情節
    不符。再者，被告辯稱：在偵查中所以陳述有毆打證人甲○○，係因員警告訴伊，要在檢察官面前如此陳述，方得交保
    ，伊方依警詢之內容陳述云云（本院卷第九七頁），惟被告
    先於本院準備程序時辯稱：警詢時伊只說只有偷證人甲○○
    的錢，並無打甲○○云云（本院卷第四二頁），苟係如此，
    被告所認知之警詢筆錄內容，應僅係竊盜，並無毆打證人甲○○之行為，如此警察如何要求被告於偵查中，應依其警詢
    時之陳述，承認被告有出手毆打證人甲○○云云，被告前後
    所辯已相矛盾。再者，若警察確有告知並要求被告須配合陳
    述其係強盜證人甲○○即得交保云云，然被告於移送臺灣臺
    中地方法院檢察署，經檢察官訊問完畢，被告請求交保時，
    檢察官即當庭明確告知被告係涉犯強盜罪嫌，不得交保，將
    向本院聲請羈押，被告至遲於斯時，當知員警所述依警詢筆
    錄所載陳述，即得交保一節，已無可信，何以於本院羈押訊
    問時，仍承認其有毆打證人甲○○，並取其錢財等語。承上
    ，足見被告前開所辯，應係臨訟杜撰之詞，尚難憑採。
(五)、綜上所述，被告所辯，尚無足採，本案事證明確，被告前開
    犯行應堪認定。
二、按強盜與竊盜，僅係取得財物之手段不同，就圖得不法所有
    以非法方法取得他人財物而言，兩者並無差異，倘原以竊盜
    之犯意著手行竊，於財物未經入手之際，因被事主發覺，而
    當場施以強暴、脅迫，已至使不能抗拒，嗣後復強取他人之
    物，顯可認其圖為不法所有取得他人財物之犯意，仍相一貫
    ，僅於中途變更竊盜手段為強取而已，其本質上已屬強盜行
    為，自應逕論以強盜罪（最高法院二十四年上字第四六七三
    號判例、九十三年度臺上字第一○一一號判決意旨參照）。
    查被告係於觸碰證人甲○○身體，搜尋財物，著手於竊盜行
    為，為證人甲○○發覺，即變更為強盜犯意，出手毆傷證人
    甲○○，使其受有前述傷害不能抗拒，再取其所有之七萬二
    千六百元，依前開說明，核其所為應係犯刑法第二百七十七
    條第一項之傷害罪、第三百二十八條第一項之強盜罪。被告
    傷害證人甲○○之目的，在於強盜其財物，是其所犯傷害罪
    與強盜罪間，有方法目的之牽連關係，依刑法第五十五條之
    規定，應從較重之強盜罪處斷。公訴人雖僅就被告強盜之犯
    行提起公訴，惟被告傷害證人甲○○之犯行與業據起訴經判
    決有罪之強盜罪間有牽連犯之裁判上一罪關係，為起訴效力
    所及，本院自得併予審理。被告曾犯搶奪案件，經本院判處
    有期徒刑一年確定，於九十三年九月二十一日假釋付保護管
    束，迄九十三年十月十四日未經撤銷假釋執行完畢等情，有
    臺灣臺中地方法院檢察署刑案資料查註紀錄表，臺灣高等法
    院被告前案紀錄表在卷可參，其於受有期徒刑執行完畢後，
    五年以內再犯本案有期徒刑以上之罪，為累犯，應依刑法第
    四十七條之規定加重其刑。爰審酌被告年輕力盛，不思以合
    法途徑獲取金錢，竟出拳毆打年近七十七歲之證人甲○○，
    以強取其錢財，惡性重大，誠不足取，及其所得之利益，與
    證人甲○○所受之傷害非輕，並對社會秩序產生不良之影響
    ，暨其犯後猶一再飾詞狡辯之犯後態度及其犯罪之動機、目
    的等一切情狀，量處如主文所示之刑。
三、辯護人雖請求本院勘驗被告警詢時之錄影光碟，惟遍觀本案
    卷證並無警詢錄影光碟在卷，且依證人乙○○所證，本案警
    詢時僅有錄音並未錄影等語。是以，被告於製作警詢筆錄時
    既無錄影，即無法錄影光碟之存在，自不能調查，爰依刑事
    訴訟法第一百六十三條之二第二項第二款，駁回辯護人勘驗
    警詢錄影光碟之聲請。
據上論斷，應依刑事訴訟法第二百九十九條第一項前段，刑法第
三百二十八條第一項、第二百七十七條第一項、第五十五條、第
四十七條，罰金罰鍰提高標準條例第一條前段，判決如主文。
本案經檢察官丙○○到庭執行職務。
中    華    民    國    95    年    6     月    28    日
                  刑事第十四庭  審判長法  官  楊真明
                                      法  官  陳  葳
                                      法  官  劉逸成
上正本證明與原本無異。
如不服本判決，應於送達後十日內向本院提出上訴狀（須附繕
本），上訴於臺灣高等法院臺中分院。
                                      書記官  高勳楠
中    華    民    國    95    年    6     月    28    日
附錄論罪科刑法條
中華民國刑法第277條第1項
傷害人之身體或健康者，處三年以下有期徒刑、拘役或一千元以
下罰金。
中華民國刑法第328條第1項
 意圖為自己或第三人不法之所有，以強暴、脅迫、藥劑、催眠
術或他法，至使不能抗拒，而取他人之物或使其交付者，為強盜
罪，處五年以上有期徒刑。


司法院資訊處製作；財團法人民間司法改革基金會備份。
